# 其他综合收益问题

提问人：沉默的大多数 时间：2014-01-05 17:54:51
1 、企业会计准则解释第四号，企业通过多次交易分步实现非同一控制下企业合并的，对于购买日之前持有的被购买方的股权：在个别报表上，购买日之前持有的被购买方的股权涉及其他综合收益的，应当在处置该项投资时将与其相关的其他综合收益（例如，可供出售金融资产公允价值变动计入资本公积的部分，下同）转入当期投资收益；在合并报表上，购买日之前持有的被购买方的股权涉及其他综合收益的，与其相关的其他综合收益应当转为购买日所属当期投资收益。 单体报表和合并报表对其他综合收益的处理为什么不一样，不理解。 2 、企业会计准则解释第四号，企业因处置部分股权投资或其他原因丧失了对原有子公司控制权的，合并报表上，与原有子公司股权投资相关的其他综合收益，应当在丧失控制权时转为当期投资收益。 因购买少数股东权益形成的资本公积及因出售部分子公司股权（但仍对子公司有控制权）形成的资本公积属于权益交易，不属于其他综合收益，是不是在处置子公司时（包括部分处置和全部处置）不用转出？
以上问题，谢谢！

回答人：chenyiwei
1 、解释 4 号第三条对于个别报表和合并报表层面的处理原则不同，合并报表层面是基于“跨越会计处理界限”的处理原则，要求视同处置原先对被投资企业不具有控制权的股权投资，随即按照公允价值重新取得一项对被投资单位具有控制权的投资。此处合并报表层面的“其他综合收益转入收益”是针对“原有股权投资的处置”这一环节而言的。但在个别报表层面的处理，是在原先的投资帐面价值基础上加上追加投资成本作为新的长期股权投资的成本基础，也就是延续了以往的成本基础，在个别报表层面并未体现出原有投资的处置，所以不涉及其他综合收益转入损益的问题。 2 、权益性交易形成的资本公积不属于其他综合收益性质，在处置子公司股权导致丧失控制权时不转出。

提问人：Alisa_wang 时间：2014-07-01 23:15:41
陈老师，一、分步处置丧失控制权有几个疑问： 1 、第一次处置，处置股权与相对应享有的净资产份额之间的差异计入了资本公积5000 万，是等丧失控制权时一并转入投资收益 5000 万吗？ 2 、第一次处置时，相应比例的股权在合并报表权益法调整时确认的其他综合收益是否结转？还是留到丧失控制权时一并结转？ 3 、是否认定为分步处置，对企业的影响很大。如果处置了部分股权，没有失去控制，后来又处置股权，失去控制，但没有认定为一揽子交易，之前第一次确认的资本公积就只能做为资本溢价不能结转为损益。
这两种差异是不是存在？ 二、关于分步购买股权的，如果第一次就实现了控制，第二次是收购少数股东股权，二次一揽子交易，如何处理？第二次交易能否确认商誉？

回答人：chenyiwei
1 、是（假设多步骤为一揽子交易）。 2 、暂不结转，到丧失控制权时一并转出。 3 、可以这样理解。所以“一揽子交易”的概念就是从分步处置股权来引出的。 4 、如果属于一揽子交易的，可以确认商誉。《计学撮要 2011 》中有案例。

提问人：Alisa_wang 时间：2014-07-02 20:49:10
陈老师，是在《计学撮要 2011 》多少页？另外，准则对这块有没有明确的处理方式？因为看到有分步取得控制权、分步丧失控制权，收购少数股东股权的相关处理，但没有说已经控制了，再次购买股权做为一揽子交易的说法。

回答人：chenyiwei
P288-290：问题 2 （如何区分一项收购少数股权的交易与企业合并是否存在关联，因而应当作为一个整体进行会计处理）

提问人：Alisa_wang 时间：2014-07-04 15:18:31
陈老师，怎么确认关联性？ 假设A公司拟收购B上市公司， 2013 年 1 月先取得了40%的股权（但实质控制）纳入了合并报表范围，在第一次取得股权时，就有意向进一步收购股权，在 2014 年 7 月，又购买了5%的股权。 第二次是否可以确认商誉？

回答人：chenyiwei
这种情况下的两次收购应认为是没有关联的。计学撮要中举例的是因为上市公司收购方面的监管规定所导致的强制性要约收购。而你说的这种情况，这两次交易看不出有直接联系。

提问人：Alisa_wang 时间：2014-07-07 09:52:03
陈老师，计学撮要中举例为强制性的要求。而我说的这个例子不是强制性的，但是在第一次购买股权时，就已经基本确定了第二次的购买意向。实质是分步实现控制权的一种安排，只不过第一次时虽没有超过51%，但通过安排，拥有了控制权，第二次达到45%之后，为第一大股东，取得了绝对控制权。 这种情况，不能视为一揽子交易吗？

回答人：chenyiwei
如果仅仅是进一步购买股权的意向，则不建议按照一揽子交易处理，而是分为企业合并交易和购买少数股权交易两项独立交易分别进行处理。